臺灣嘉義地方法院交通事件裁定　　　　　　　　　　九十二年度交聲字第二七號
　　原處分機關　交通部公路總局嘉義區監理所
　　異　議　人
　　即受處分人　甲○○
右列異議人即受處分人因違反道路交通管理處罰條例案件，對於交通部公路總局嘉義
區監理所於民國九十二年八月一日所為之處分（原處分案號：嘉監裁字第裁七０—Ｌ
00000000號），聲明異議，本院裁定如左：
    主  文
異議駁回。
    理  由
一、原處分機關略以：本案係嘉義市警察局交通警察隊舉發異議人即受處分人甲○○
    駕駛ＲＬ—四四二六號自小客車於九十二年六月十九日，在嘉義市○○路○段與
    永春五街口，因「駕駛汽車肇事致蘇芳弘、章雯琪受傷肇事後逃逸」違規，受處
    分之異議人於九十二年六月二十四日向該所提出申訴，經向原舉發機關查證違規
    屬實，該所遂於九十二年八月一日以嘉監裁字第裁七０—Ｌ00000000號
    裁決書，裁處吊銷駕駛執照，終生禁考，逾期則依該裁決書處罰主文規定裁處，
    於法並無不合等語。
二、本件異議人即受處分人甲○○則以：被害人機車應係遭不明車輛自後撞擊後，自
    左後方向前行進時追撞異議人汽車後倒地，且被害人戴安全帽並無明顯外傷，異
    議人自認係遭追撞並未肇事且無過失，被害人之跌倒與伊無關才離去，並無肇事
    後逃逸情事，為此聲明異議云云。
三、按汽車駕駛人，駕駛汽車肇事致人受傷或死亡，應即採取救護或其他必要措施，
    並向警察機關報告，不得駛離，逃逸者吊銷駕駛執照；汽車駕駛人曾依第六十二
    條第一項之規定吊銷駕駛執照者，終身不得考領駕駛執照，道路交通管理處罰條
    例第六十二條第一項、第六十七條第一項分別定有明文。經查：
  (一)異議人於九十二年六月十九日，駕駛ＲＬ—四四二六號自小客車，在嘉義市○○
    路○段與永春五街口，因「駕駛汽車肇事致蘇芳弘、章雯琪受傷肇事後逃逸」違
    規，經嘉義市警察局員警查獲舉發等情，此有該局嘉市警交字第Ｌ000000
    00號舉發通知單一紙、事故處理現場之採證照片十一幀、異議人ＲＬ—四四二
    六號自小客車輛照片十四幀、道路交通事故肇事現場圖、道路交通事故調查報告
    表等資料在卷可稽，且異議人於警詢時自承：「‧‧‧當我才準備轉彎時，該Ｊ
    Ｕ五—六六七號很快的就從我的左方超越我，我當看見後就來不及反應，我的左
    前翼子板處就與ＪＵ五—六六七號重機車發生擦撞」等語在卷（見九十二年六月
    二十日警詢筆錄），而被害人即騎乘ＪＵ五—六六七號機車之蘇芳弘於警詢時指
    述：「‧‧‧當時ＲＬ—四四二六號自小客已經駛在我機車的右側，該自小客車
    當時不知是否有無看見我的機車在他們的左側，而馬上左轉彎，我看見他左轉彎
    時剎車已來不及，我的機車右前車頭就與ＲＬ—四四二六號自小客左前輪發生擦
    撞」等語；機車後載之被害人章雯琪則陳稱：「車禍發生時我只知道我被蘇芳弘
    用ＪＵ五—六六七號重機車載，沿世賢路二段慢車道南向北行駛，於永春五街口
    因何與人發生車禍我並不知道」等語在卷（見九十二年六月二十二日及同年月三
    十日警詢筆錄），三人所述於前揭時、地有發生碰撞情節大致相符，且本件所涉
    公共危險案件於本院以九十二年交簡字第一０八八號案件審理時，經勘驗結果駕
    駛座車門前緣烤漆無損，往前零點二公釐車身有刮擦之事實，亦經本院調閱該案
    所附九十三年一月八日勘驗筆錄在卷可稽，足認異議人所駕駛之ＲＬ—四四二六
    號自小客車確有與蘇芳弘所騎乘並附載章雯琪之ＪＵ五—六六七號機車發生碰撞
    ，且於碰撞後該機車隨即倒地之事實無疑。
  (二)又被害人蘇芳弘及章雯琪於車禍後均自稱已昏倒，有前揭警詢筆錄在卷可稽，參
    以前揭現場照片及現場圖所示遺留現場之血跡，以及卷附診斷書所示蘇芳弘受有
    左側鎖骨骨折、右側尺骨鷹嘴突骨折、頭部挫傷並顏面多處擦傷、四肢多處擦傷
    、下嘴唇裂傷並異物存留（約二×一公分）；章雯琪受有左鎖骨骨折、四肢多處
    擦傷等傷害以觀，被害人蘇芳弘及章雯琪倒地後確有受傷之事實，堪予認定。
  (三)再異議人於車禍發生後未採取救護或其他必要措施並向警察機關報告之事實，除
    異議人於本院自承：「我有過去看被害人，看完之後我就走了」等語外（見本院
    九十三年一月十四日訊問筆錄）；於警詢中亦自承：「我當時看見ＪＵ五—六六
    七號重機車駕駛人及乘客二人倒在地上，但二人均無明顯外傷。當時我有下車查
    看，看見他們二人均無明顯外傷，所以我就因要上班，所以就沒有處理就將車開
    走」等語在卷，於所涉公共危險罪嫌偵查中亦自承：「‧‧‧我有看他們沒有明
    顯外傷，怕被人誤會，我沒有報警處理，當時他們沒有站起來躺在地上」等語在
    卷（見九十二年偵字第四七八二號偵查卷第八頁），再參諸嘉義市警察局函覆本
    件交通違規舉發係因異議人未留現場亦未向警察機關報告等情，亦有該局九十二
    年七月十七日嘉市警交字第０九二００六０七七五號函在卷可稽，則異議人確未
    採取救護或其他必要措施並向警察機關報告之事實，亦堪認定。
  (四)綜上，本件異議人駕駛汽車違反道路交通安全規則肇事致人受傷而逃逸之違規事
    實明確，依前揭規定所示，由原舉發機關依法舉發，於法核無不合。
四、雖異議人辯稱對本件車禍之發生無過失云云，然道路交通管理處罰條例第六十二
    條第一項之立法意旨，乃係課以肇事者須即採取救護或其他必要措施，並應向警
    察機關報告之義務，以防因就醫延誤致生無謂之傷亡，並俾得通知傷亡者家屬到
    場，以明責任，是凡肇事人於行車肇事致人受傷或死亡，未即採取救護或其他必
    要措施，並向警察機關報告，即駕車駛離現場者，均應依該規定處罰，至其嗣後
    是否受刑事訴追及對肇事之發生有無過失，對其因違反上開規定而應受處罰，並
    不生影響。異議人所辯未追撞被害人，係遭該機車側面追撞，伊駕車無過失云云
    ，均不影響本院前揭認定。
五、原處分機關據以援引道路交通管理處罰條例第六十二條第一項、第六十七條第一
    項規定，裁處吊銷駕駛執照，並終身不得考領，逾期則依裁決書處罰主文規定處
    罰，並無不當，本件異議為無理由，應予駁回。
據上論斷，應依道路交通管理處罰條例第八十七條第二項、道路交通案件處理辦法第
十九條，裁定如主文。
中      華      民      國    九十三    年      一      月    二十八    日
                                     臺灣嘉義地方法院交通法庭
                                           法  官  陳  端  宜
右正本證明與原本無異。
如不服本裁定，應於裁定送達後五日內向本院提出抗告狀（應附繕本）。
中      華      民      國    九十三    年      一      月    二十八    日
                                           書記官  王  佩  湘
